臺灣高雄地方法院刑事判決　　　　　　　95年度訴字第1259號
公　訴　人　臺灣高雄地方法院檢察署檢察官
被　　　告　甲○○
　　　　　　　　　　　號2樓
上列被告因違反毒品危害防制條例案件，經檢察官提起公訴（95
年度毒偵字第2160號），本院判決如下：
    主  文
甲○○施用第一級毒品，累犯，處有期徒刑壹年肆月。又施用第
二級毒品，累犯，處有期徒刑肆月。應執行有期徒刑壹年陸月。
    事  實
一、甲○○前因轉讓第二級毒品案件，經本院以89年度訴字第17
    02號判處有期徒刑1 年2 月，緩刑3 年確定。又因施用第一
    級毒品案件，經本院以92年度簡字第951 號判處有期徒刑6
    月確定。前開緩刑復經撤銷，二罪接續執行，於民國93年8
    月5 日假釋出監，所餘刑期於93年12月28日屆滿，其間未經
    撤銷假釋，以已執行論。
二、另因施用毒品案件，經本院以89年度毒聲字第1077號裁定令
    入戒治處所施以強制戒治，其間經裁定停止戒治、撤銷停止
    戒治，於90年7 月26日強制戒治執行完畢釋放（其後另因施
    用毒品再經法院裁定送強制戒治，於93年1 月9 日因法律修
    正不再執行而經檢察官簽結釋放，後案之強制戒治並未執行
    完畢）。
三、猶未戒除毒癮，於前開強制戒治執行完畢釋放後5 年內，復
    基於施用第一級毒品之概括犯意，自94年12月3 日上午9 時
    許起至95年8 月27日下午6 時許止，均在高雄市苓雅區○○
    ○路203 巷4 弄16之1 號2 樓住處，以平均每3 日施用1 次
    之頻率，多次施用第一級毒品海洛因。另基於施用第二級毒
    品之犯意，於94年12月3 日上午9 時許，在上址住處施用第
    二級毒品甲基安分他命1 次。嗣先後經警通知其到場採尿送
    驗而查獲。
四、案經高雄市政府警察局苓雅分局報請臺灣高雄地方法院檢察
    署檢察官偵查起訴。
    理  由
一、本件被告甲○○所犯均為死刑、無期徒刑、最輕本刑為3 年
    以上有期徒刑以外之罪，其於準備程序進行中，就被訴事實
    為有罪之陳述，經法官告知簡式審判程序之旨，並聽取檢察
    官及被告之意見後，本院合議庭認宜進行簡式審判程序，爰
    依刑事訴訟法第273 條之1 第1 項規定，裁定由受命法官獨
    任進行簡式審判程序，合先敘明。
二、前揭事實，業據被告於本院審理時坦白承認（本院卷第83、
    91頁），且其於94年12月4 日經警採尿送驗結果，確呈嗎啡
    （即海洛因進入人體後之代謝物）及甲基安非他命之陽性反
    應；於95年8 月29日經警採尿送驗結果，仍呈嗎啡之陽性反
    應，有長榮大學尿液檢驗報告、高雄市政府警察局苓雅分局
    製作之尿液採證代碼姓名對照表各2 份附卷可稽（警卷第3
    、4 頁、本院卷第75、76頁）。被告上開自白核與科學檢驗
    結果相符，足認應與事實相符，堪以採信。其確有於前揭時
    、地，施用海洛因多次及施用甲基安非他命一次之事實，已
    堪認定。又被告前因施用毒品案件，經本院以89年度毒聲字
    第1077號裁定令入戒治處所施以強制戒治，其間經裁定停止
    戒治、撤銷停止戒治，於90年7 月26日強制戒治執行完畢釋
    放（其後另因施用毒品再經法院裁定送強制戒治，於93年1
    月9 日因法律修正不再執行，後案之強制戒治並未執行完畢
    ）等情，有臺灣高等法院被告前案紀錄表1 份在卷可參。其
    於強制戒治執行完畢釋放後，5 年內再犯本件施用毒品罪，
    應依毒品危害防制條例第23條第2 項之規定依法訴追。本件
    事證明確，被告犯行洵堪認定，應予依法論科。
三、按海洛因及甲基安非他命分屬毒品危害防制條例第2 條第2
    項第1 款、第2 款所定之第一級及第二級毒品。核被告所為
    ，係犯同條例第10條第1 項之施用第一級毒品罪及同條第2
    項之施用第二級毒品罪。其於施用前後，分別持有海洛因及
    甲基安非他命之低度行為，應各為施用之高度行為所吸收，
    均不另論罪。另按刑事法若干犯罪行為態樣，本質上原具有
    反覆、延續實行之特徵，立法時既予特別歸類，定為犯罪構
    成要件之行為要素，則行為人基於概括之犯意，在密切接近
    之一定時、地持續實行之複次行為，倘依社會通念，於客觀
    上認為符合一個反覆、延續性之行為觀念者，於刑法評價上
    ，即應僅成立一罪。學理上所稱「集合犯」即屬之（最高法
    院95年度臺上字第1079號判決意旨參照）。由於毒品本具成
    癮性，施用者一經上癮，即難戒斷，在其主觀依賴毒品之心
    理下，須持續、密接施用毒品以解癮，再犯率高，否則難以
    承受毒癮發作之痛苦，且施用次數、重量通常與施用毒品期
    間成正比，各次施用毒品之間隔愈趨密集。是施用毒品行為
    ，本質上具有反覆實施之行為特性，依社會通念，客觀上符
    合一個反覆、延續性之行為觀念，應認屬「集合犯」。本件
    被告自承其自94年12月3 日起至95年8 月27日止，以平均每
    3 日施用1 次之頻率，多次施用第一級毒品海洛因（本院卷
    第91頁），施用之間隔甚短，顯見其已對於海洛因毒品上癮
    ，主觀上產生依賴，依社會通念，客觀上符合一個反覆、延
    續性之行為，在評價上應依集合犯論以一罪，較為合理。又
    所犯施用第一、二級毒品等二罪間，施用之客體等級不同，
    產生之效果各異，顯然犯意各別，行為互殊，應予分論併罰
    。又被告前有如事實欄所示犯罪科刑情形，有前開臺灣高等
    法院被告前案紀錄表在卷可按。其於有期徒刑執行完畢後，
    5 年內故意再犯本件有期徒刑以上之二罪，均屬累犯，應依
    刑法第47條第1 項之規定分別加重其刑。至被告因於95年8
    月27日下午6 時許，在其上址住處施用第一級毒品海洛因1
    次之犯行，另由檢察官以95年度毒偵字第9508號提起公訴，
    經本院於96年3 月1 日以96年度訴字第836 號繫屬等情，有
    上開起訴書及前案紀錄表各1 份在卷可查（本院卷第74、10
    1 頁）。本院認被告此部分之犯罪事實，與前開論罪科刑部
    分即其因自94年12月3 日許起至95年8 月27日前某日止多次
    施用海洛因，由檢察官以95年度毒偵字第2160號起訴，經本
    院以95年4 月17日繫屬之犯罪事實，有集合犯之實質上一罪
    關係，且本件繫屬在前，自應由本院併予審理，附此敘明。
四、審酌被告前因施用毒品，經觀察勒戒、強制戒治及刑之執行
    後，仍未能戒除毒癮，顯見戒毒意志不堅，非經一定時間隔
    離其接觸毒品之機會，難以矯治，衡以施用毒品究係自戕行
    為，尚未損及他人法益，且於審理時均坦認犯行，犯後態度
    尚可，參以其施用海洛因期間長達8 月以上，另僅查獲施用
    甲基安非他命1 次，情節輕重顯有不同等一切情狀，分別量
    處如主文所示之刑，並依法定其應執行之刑。
據上論斷，應依刑事訴訟法第273 條之1 第1 項、第299 條第1
項前段，毒品危害防制條例第10條第1 項、第2 項，刑法第11條
前段、第47條第1 項、第51條第5 款，判決如主文。
本案經檢察官乙○○到庭執行職務。
中　　華　　民　　國　　96　　年　　3 　　月　　30　　日
                  刑事第六庭    法　官  林柏壽
以上正本證明與原本無異。
如不服本判決，應於判決送達後10日內，向本院提出上訴狀。
中　　華　　民　　國　　96　　年　　3 　　月　　30　　日
                                書記官  林國龍
附錄本案論罪科刑法條：
毒品危害防制條例第10條
施用第一級毒品者，處6 月以上5 年以下有期徒刑。
施用第二級毒品者，處3 年以下有期徒刑。
